臺灣板橋地方法院刑事判決　　　　　　 95年度訴緝字第231號
公　訴　人　臺灣板橋地方法院檢察署檢察官
被　　　告　甲○○
　　　　　　　　　　（現另案於臺灣臺北監獄臺北分監執行中
上列被告因妨害自由案件，經檢察官提起公訴（93年度偵字第20
2 號），本院依簡式審判程序審理，判決如下：
    主  文
甲○○共同私行拘禁，處有期徒刑柒月。
    事  實
一、緣黃皇文（經臺灣高等法院判處有期徒刑十月）於民國92年
    11月15日受周宜桂之委任，處理曹有來（於當時因另案通緝
    ，化名「彭崇能」）與周宜桂間之票據債務。92年12月15日
    下午，曹有來與友人王縉帛、代書何永來相約至座落於臺北
    縣永和市○○路○段110 巷8 號6 樓之1 鳳妍實業有限公司
    （下稱鳳妍公司）與代書何永來處理事務，而當日下午曹有
    來與其職員乙○○、友人王朝弘、李秀真同行共同前往，約
    於下午1 時30分到達該處，惟曹有來僅單獨下車進入鳳妍公
    司，乙○○、王朝弘、李秀真則在樓下車上等候曹有來。未
    料，黃皇文已事先得知曹有來此一行程，且與甲○○、梁龍
    章（經本院判處有期徒刑九月確定）、蔡明村（經本院判處
    有期徒刑八月確定）、陳慶賢（經臺灣高等法院判處有期徒
    刑八月），及數名不詳年籍姓名之成年男子共約十人，共同
    基於私刑拘禁剝奪他人行動自由之犯意聯絡，除甲○○、陳
    慶賢、梁龍章、蔡明村等人係在約下午3 時許始到達外，黃
    皇文即與其他人在該處等候曹有來，曹有來進入後先與王縉
    帛、何永來欲洽談事務，然黃皇文即與數人同時進入，由黃
    皇文持曹有來所簽發之本票影本一疊質問曹有來欠錢未還，
    惟曹有來否認未清償；於雙方爭執過程中，黃皇文復質問曹
    有來有無同行之人，曹有來稱其職員乙○○在樓下等候，黃
    皇文即命同夥其中一名不詳男子下樓將乙○○帶上該處。乙
    ○○上來後，甲○○先對乙○○恫稱：「曹有來欠錢不還，
    公司有什麼東西要拿出來，不然不可以走」，乙○○答稱：
    「我才在公司上班二個月，不關我的事」；黃皇文聞言即稱
    ：「大家都不要走」，隨即與在場之其他同夥共三人將曹有
    來強押至房間內，乙○○及原在現場之王縉帛、代書何永來
    共三人，則被強行帶至另一房間拘禁，不准該四人離去，且
    為恐王縉帛、何永來對外求援，亦不准該二人打行動電話，
    限制渠等之行動自由。曹有來被關進房間後，黃皇文並與同
    夥男子多人輪番進入房間內看守及毆打曹有來（甲○○、梁
    龍章、陳慶賢、蔡明村係下午3 時以後始到場，到場後亦基
    於共同犯意之聯絡，輪流至房間內看守及毆打曹有來），使
    曹有來受有左胸下挫傷腫脹疼痛、第八肋骨骨折、左臉頰顴
    部挫傷瘀血腫脹等傷害（傷害部分未據告訴），並要求曹有
    來當日一定要籌出新臺幣（下同）五十萬元始得離開，惟曹
    有來稱其在通緝中無法籌錢。期間乙○○並被帶至曹有來被
    拘禁之房間三次，強令二人商議籌款事宜，而乙○○因擔心
    其年幼子女亟欲返家，不得已答應黃皇文要設法籌款，黃皇
    文即允諾乙○○若可籌出三十萬元，會先放其回家。乙○○
    為求及早脫身，遂打電話向其友人莊焙棋借款二十萬元，並
    聯絡同公司員工李玉萍向莊培棋取款，再將現款送至永和市
    ○○路○段97號「臺灣銀行」前。黃皇文則指示同夥二名不
    詳男子帶同乙○○前往該處取款，而李玉萍依約將錢送至上
    開地點予乙○○後，乙○○並將身上所攜之現金五萬四千元
    （係王朝弘所有）、自提款機再提領之四萬元，總計二十九
    萬四千元交予同往之男子；乙○○並趁機要李玉萍報警處理
    。而該二名不詳年籍姓名男子取得上開款項後，隨即將乙○
    ○帶返上開處所，李玉萍則通知李秀真報警處理，嗣經警於
    同日下午4 時10分許，在上址查獲。
二、案經乙○○訴由臺北縣政府警察局永和分局報請臺灣板橋地
    方法院檢察署檢察官偵查起訴，本院於準備程序進行中，甲
    ○○就被訴事實為有罪之陳述，經告知簡式審判程序之旨，
    並聽取各當事人之意見後，裁定進行簡式審判程序。
    理  由
一、證據名稱：
  1.被告甲○○於本院審理時之自白。
  2.告訴人乙○○於警詢、偵查及本院審理時之陳述。
  3.證人證人曹永來於本院審理時之陳述、證人何永來於本院審
    理時之陳述、證人王縉帛於偵查中之陳述。
  4.證人莊焙棋、李玉萍、李秀真於偵查中之陳述。
  5.卷附之周宜桂立具之委任狀影本一件、曹有來立具之本票影
    本八件。
二、被告行為後，刑法施行法已於95年6 月14日增訂第1 條之1
    ，並自95年7 月1 日施行，將刑法分則編所定罰金之貨幣單
    位均改為新臺幣，並將罰金數額分別提高為三十倍或三倍；
    另刑法第33條第5 款關於罰金刑之規定，已於94年2 月2 日
    修正公布，並同自95年7 月1 日施行。而現行刑法第2 條第
    1 項規定「行為後法律有變更者，適用行為時之法律。但行
    為後之法律有利於行為人者，適用最有利於行為人之法律」
    ，即行為後法律有變更者，應為「從舊從輕」之比較，針對
    刑法修正變更之部分，自應就有利或不利於被告之一切相關
    情狀，綜其全部罪刑之結果而為比較，以定其應適用之法律
    。查：
  (一)刑法分則編各罪所定罰金之貨幣單位原為銀元，且依修正前
    刑法第33條第5 款規定，罰金刑為一銀元以上，而有關罰金
    與罰金倍數之調整及銀元與新臺幣之折算標準，訂有「罰金
    罰鍰提高標準條例」及「現行法規所定貨幣單位折算新臺幣
    條例」，除罰金以一銀元折算三元新臺幣外，並將72年6 月
    26日以前修正之刑法部分條文罰金數額提高為十倍，其後修
    正者則不再提高倍數，亦即刑法分則各罪罰金數額視上開情
    形分別提高為三十倍或三倍；就刑法第302 條第1 項規定而
    言，其罰金部分之法定刑度為「銀元三百元（即新臺幣九千
    元）以下，銀元一元（即新臺幣三十元）以上」。而95 年7
    月1 日起，修正後刑法第33條第5 款則將罰金刑提高為新臺
    幣一千元以上，並以百元計算之，且因修正後刑法第33條第
    5 款所定罰金貨幣單位已改為新臺幣，乃增訂刑法施行法第
    1 條之1 規定，將刑法分則編各罪所定罰金之貨幣單位亦配
    合修正為新臺幣，並為使刑法分則編各罪所定罰金之最高數
    額與修正前趨於一致，規定將罰金數額提高為三十倍（但72
    年6 月26日至94年1 月7 日新增或修正之條文，就其所定數
    額提高為三倍），就刑法第302 條第1 項規定而言，其罰金
    部分法定刑度已變更為「新臺幣九千元以下，新臺幣一千元
    以上」，經比較前後規定之刑度，應以修正前之規定對被告
    較為有利，合先敘明。
三、核被告甲○○所為，係犯刑法第302 條第1 項之剝奪他人行
    動自由罪。公訴意旨指被告等命乙○○籌出三十萬元，始讓
    曹有來、乙○○離開，使乙○○心生畏懼，認被告黃皇文等
    另涉犯刑法第305 條之恐嚇罪，惟查，被告等於妨害自由行
    為繼續中，所為前述話語，自屬包含於妨害乙○○、曹有來
    行動自由之同一意念之中，縱合於刑法第305 條恐嚇危害安
    全之情形，仍應視為剝奪行動自由之部分行為，無庸另論刑
    法第305 條之恐嚇危害安全罪。被告甲○○與黃皇文、梁龍
    章、陳慶賢、蔡明村及數名不詳年籍姓名之成年男子就上揭
    犯行，彼此間有犯意聯絡及行為分擔，均為共同正犯。又被
    告等雖係將被害人曹有來、乙○○、王縉帛、何永來分別拘
    禁於二個不同房間內，惟於通念上仍認屬於同一空間範圍內
    ，且拘禁之緣由、時間亦均相同，是被告同時拘禁被害人曹
    有來等四人之行為，係一行為同時觸犯四罪名，屬同種想像
    競合犯，應依刑法第55條規定，論以一私行拘禁罪。又雖檢
    察官於起訴書中漏未就被告對被害人何永來所為之私行拘禁
    犯行一併提起公訴，然因此部分與已起訴部分有想像競合犯
    之裁判上一罪關係，應為起訴效力所及，本院自應併予審理
    。爰審酌被告之素行狀況、犯罪動機、目的，以暴力討債之
    不法手段危害社會治安甚鉅，及犯罪後態度等一切情狀，量
    處如主文所示之刑。
四、應適用之法條：刑事訴訟法第273 條之1 第1 項、第299 條
    第1 項前段，刑法第2 條第1 項前段、第28條、第302 條第
    1 項、第55條，罰金罰鍰提高標準條例第1 條前段。
五、如不服本判決，得自收受送達之日起10日內向本院提出上訴
    狀。
本案經檢察官王聖涵到庭執行職務。
中　　華　　民　　國　　96　　年　　2 　　月　　15　　日
                    刑事第十三庭  法  官  戴嘉清
以上正本證明與原本無異。
如不服本判決，應於判決送達後10日內，向本院提出上訴狀。
                                  書記官  廖貞音
中　　華　　民　　國　　96　　年　　2 　　月　　15　　日
附錄本案論罪科刑法條全文：
刑法第302 條
私行拘禁或以其他非法方法，剝奪人之行動自由者，處五年以下
有期徒刑、拘役或三百元以下罰金。
因而致人於死者，處無期徒刑或七年以上有期徒刑，致重傷者，
處三年以上十年以下有期徒刑。
第一項之未遂犯罰之。
